【裁判字號】    98,審訴,950
【裁判日期】    981210
【裁判案由】    毒品危害防制條例
【裁判全文】
臺灣士林地方法院刑事判決             98年度審訴字第950號
公  訴  人  臺灣士林地方法院檢察署檢察官
被      告  甲○○
上列被告因違反毒品危害防制條例案件，經檢察官提起公訴（98
年度毒偵字第1695號），被告於本院準備程序中就被訴事實為有
罪陳述，經本院合議庭裁定由受命法官獨任行簡式程序審理，並
判決如下：
    主  文
甲○○施用第一級毒品，累犯，處有期徒刑柒月；又施用第二級
毒品，累犯，處有期徒刑肆月。應執行有期徒刑玖月。
    事  實
一、甲○○前因施用毒品案件，經本院以91年度毒聲字第1102號
    裁定送觀察、勒戒後，認有繼續施用毒品之傾向，再經本院
    以92年度毒聲字第353 號裁定令入戒治處所施以強制戒治於
    民國92年10月1 日停止戒治釋放出所，所餘戒治期間付保護
    管束，於93年4 月4 日保護管束期滿未經撤銷停止戒治視為
    執行完畢，並經臺灣士林地方法院檢察署檢察官以93年度戒
    毒偵字第22號為不起訴處分確定。復於前開觀察、勒戒及強
    制戒治執行完畢釋放後5 年內之98年1 月21日，再犯施用第
    二級毒品案件，經本院以98年度審簡字第538 號判決判處有
    期徒刑3 月確定；又於同年3 月12日，再犯施用第一級毒品
    及第二級毒品案件，經本院以98年度審訴字第498 號判決各
    處有期徒刑10月及5 月，應執行有期徒刑1 年1 月確定。又
    曾因違反麻醉藥品管理條例、偽造文書等案件，分別經法院
    判處有期徒刑確定，並接續執行，嗣經臺灣桃園地方法院以
    89年度聲字第1615號裁定假釋付保護管束；復因持有第一級
    毒品案件，經臺灣臺北地方法院以92年度訴字第1381號判決
    判處有期徒刑1 年，並經臺灣高等法院以93年度上訴字第15
    號判決駁回上訴確定；再因持有第一級毒品、連續轉讓第一
    級毒品及連續幫助施用第二級毒品等案件，經臺灣高等法院
    94年度上訴字第1843號、95年度上更一字第733 號判決撤銷
    改判有期徒刑1 年6 月、1 年6 月及8 月，並先後經最高法
    院以95年度臺上字第5184號及96年度臺上字第1796號判決駁
    回上訴確定，上開4 罪再經臺灣高等法院以96年度聲減字第
    2073號裁定減刑並定應執行有期徒刑2 年1 月確定，並與前
    開假釋經撤銷應執行之殘刑2 年9 月又17日接續執行，復經
    臺灣高等法院以97年度聲字第302 號裁定假釋付保護管束，
    於97年3 月31日保護管束期滿未經撤銷假釋視為執行完畢。
    詎猶不知悛悔，於前開強制戒治執行完畢釋放後5 年內，再
    因施用毒品案件，經法院判刑確定後，復基於施用第一級毒
    品海洛因及第二級毒品甲基安非他命之犯意，於98年8 月18
    日某時許，在臺北市○○區○○街8 巷9 號之住處內，以將
    甲基安非他命置於玻璃球內燒烤吸食其煙霧及將海洛因摻入
    香菸點燃吸食之方式，先後施用第二級毒品甲基安非他命及
    第一級毒品海洛因各1 次。嗣於98年8 月19日下午2 時5 分
    ，為警在臺北市○○區○○路80號前攔檢盤查，經徵得甲○
    ○同意採集其尿液送驗，因鑑驗結果呈嗎啡、安非他命及甲
    基安非他命陽性反應，始查悉上情。
二、案經臺北市政府警察局士林分局報告臺灣士林地方法院檢察
    署檢察官偵查起訴。
    理  由
一、前揭犯罪事實，業據被告甲○○於本院準備程序及審理時供
    認不諱（參見本院98年12月3 日準備程序筆錄及審判筆錄）
    ，又被告於98年8 月19日為警採集尿液送檢驗結果，呈嗎啡
    、安非他命及甲基安非他命陽性反應，有臺北市政府警察局
    偵辦毒品案件尿液檢體委驗單影本（尿液檢體編號：024260
    號）、濫用藥物尿液檢驗檢體監管紀錄表及台灣尖端先進生
    技醫藥股份有限公司98年9 月2 日尿液檢體編號024260號濫
    用藥物檢驗報告各1 份在卷可稽（附於偵查卷第10頁、第12
    頁及第73頁），足徵被告自白與事實相符。
    本件事證明確，被告犯行均堪認定，應依法論科。
二、按毒品危害防制條例係於92年7 月9 日修正公布，自93年1
    月9 日起施行。修正後已刪除二犯及三犯之規定，一改修法
    前繁雜之處遇程序，僅將施用毒品者簡化區分為初犯、再犯
    ，並認施用毒品者係屬病患性犯人，以觀察、勒戒戒除其身
    癮，並以強制戒治去除其心癮。經觀察、勒戒或強制戒治執
    行完畢釋放後，若係5 年後再犯該條例第10條施用毒品罪者
    ，與同條例第20條第1 項、第2 項關於「初犯」之處理方式
    相同，檢察官應先聲請法院裁定令被告入勒戒處所觀察、勒
    戒，並視有無繼續施用毒品傾向，決定應予釋放、為不起訴
    之處分，或應聲請法院裁定令入勒戒處所強制戒治；若係5
    年內「再犯」同條例第10條施用毒品罪者，依同條例第23條
    第2 項規定，檢察官則應依法起訴。觀諸該條例第20條第3
    項之修正理由：「觀察、勒戒或強制戒治五年後再犯者，顯
    見前所實施之觀察、勒戒或強制戒治已足以遮斷其施用毒品
    之癮，為期自新及協助其戒除毒癮，對此五年後再犯者，爰
    明定仍適用初犯之規定，先經觀察、勒戒、強制戒治之程序
    。」及同條例第23條第2 項之修正理由：「為配合簡化施用
    毒品犯之刑事處遇程序，並鑑於經觀察、勒戒或強制戒治執
    行完畢釋放後五年內再犯者，其再犯率甚高，原據以實施之
    觀察、勒戒及強制戒治既已無法收其實效，自應施以刑事處
    遇。」顯然如施用毒品者係前經觀察、勒戒或強制戒治等治
    療程序執行完畢5 年後，始再施用毒品之「初犯」，因前所
    執行之觀察、勒戒或強制戒治已足收戒除毒癮之效，自應重
    新執行觀察、勒戒或強制戒治等治療程序，並於治療程序執
    行完畢後，由檢察官為不起訴處分，毋庸對之追訴處罰；反
    之，在「再犯」之情形，因其先前所為治療程序顯未能收戒
    斷毒癮之效，且考量施用毒品者之再犯率偏高，乃簡化其刑
    事處遇程序，而逕予追訴處罰，不再施以治療程序。參酌上
    開立法理由，修正毒品危害防制條例就施用毒品者，祇於「
    初犯」及「五年後再犯」2 種情形，有其追訴條件之限制，
    及須於初犯經觀察、勒戒或強制戒治釋放後，5 年內均無施
    用毒品之行為，始能認其前所實施之觀察、勒戒或強制戒治
    已足遮斷毒癮，而得於5 年後再犯時，再予適用初犯之規定
    ，重行觀察、勒戒等程序。倘5 年內已經再犯，被依法追訴
    處罰，縱其第3 次（或第3 次以上）施用毒品之時間在初犯
    釋放5 年以後，即與「5 年後再犯」之情形有別，且因已於
    「5 年內再犯」，顯見其再犯率甚高，原實施觀察、勒戒或
    強制戒治，已無法收其實效，而無5 年戒斷期之存在，自無
    再經觀察、勒戒及強制戒治之必要，應由檢察官逕行起訴，
    始符新法修正之本旨（最高法院95年度台非字第59號判決參
    照）。查被告前因施用毒品案件，經本院以91年度毒聲字第
    1102號裁定送觀察、勒戒後，認有繼續施用毒品之傾向，再
    經本院以92年度毒聲字第353 號裁定令入戒治處所施以強制
    戒治於民國92年10月1 日停止戒治釋放出所，所餘戒治期間
    付保護管束，於93年4 月4 日保護管束期滿未經撤銷停止戒
    治視為執行完畢；復於前開觀察、勒戒及強制戒治執行完畢
    釋放後5 年內，因施用第二級毒品案件，經本院以98年度審
    簡字第538 號判決判處有期徒刑3 月確定，又因施用第一級
    毒品及第二級毒品案件，經本院以98年度審訴字第498 號判
    決各處有期徒刑10月及5 月，應執行有期徒刑1 年1 月確定
    ，有本院98年度審簡字第538 號刑事判決書、臺灣士林地方
    法院檢察署刑案資料查註紀錄表、全國施用毒品案件紀錄表
    及受觀察勒戒人毒品及前科紀錄簡列表、臺灣高等法院被告
    前案紀錄表各1 份在卷可參，被告於前開觀察、勒戒及強制
    戒治執行完畢釋放後5 年內，2 度再犯施用毒品罪，並經法
    院判處罪刑確定，本案被告係3 犯施用毒品罪，雖在前案強
    制戒治執行完畢釋放5 年後，但參照上述判決意旨，仍應予
    追訴處罰。
三、按海洛因係毒品危害防制條例第2 條第2 項第1 款所稱之第
    一級毒品，甲基安非他命為同條例第2 條第2 項第2 款所稱
    之第二級毒品。核被告施用海洛因、甲基安非他命之行為，
    分別係犯毒品危害防制條例第10條第1 項之施用第一級毒品
    罪及同條例第10條第2 項之施用第二級毒品罪。被告持有海
    洛因、甲基安非他命進而施用，其持有海洛因、甲基安非他
    命之低度行為應各為施用海洛因、甲基安非他命之高度行為
    所吸收，均不另論罪。被告所犯施用第一級毒品罪及施用第
    二級毒品罪，犯意各別，行為互殊，罪名不同，應予分論併
    罰。又被告有事實欄所述犯罪科刑執行情形，有臺灣高等法
    院被告前案紀錄表附卷可參，其於前案有期徒刑執行完畢後
    ，5 年內故意再犯有期徒刑以上之各本罪，均應依刑法第47
    條第1 項之規定論以累犯，並加重其刑。再按，毒品危害防
    制條例認施用毒品者具「病患性犯人」之特質，除降低施用
    毒品罪之法定刑外，並採以觀察、勒戒方式戒除其身癮及以
    強制戒治方式戒除其心癮之措施，足認僅對於施用毒品之犯
    人科以重刑，並不能使其戒除毒癮。另參諸世界各國之醫療
    經驗及醫學界之共識，咸認施用毒品成癮者，其心癮甚難戒
    除，絕難戒絕斷癮，致其再犯率均偏高（以新加坡為例，其
    執行強制戒治後再犯比例高達百分之72至75）。因此施用毒
    品者無法戒絕毒癮，一再施用，本為施用毒品者之特性，再
    犯施用毒品罪，量刑不宜過重，且新修正刑法已採一罪一罰
    ，對於施用毒品者，每次施用毒品之犯行，均分別處罰，已
    足制裁被告各次施用毒品之犯行。查被告雖有上述施用毒品
    前科犯行，惟本院依據上揭說明並審酌刑法第57條所列各項
    情狀及被告曾經觀察、勒戒及強制戒治，仍無法戒除毒癮，
    復又觸犯本件犯行，可認被告具有「病患性犯人」之特質，
    且本件被告僅施用第一、二級毒品各1 次，其施用毒品係傷
    害自身健康，所生危害非鉅，兼衡本件被告犯後已坦承犯行
    之態度，及其智識程度、家庭狀況等一切情狀，認公訴人就
    施用第一級毒品罪部分求處有期徒刑11月、而就施用第二級
    毒品罪部分求處有期徒刑4 月，應執行有期徒刑1 年2 月，
    容有過重，爰分別量處如主文所示之刑，並定其應執行之刑
    。
據上論斷，應依刑事訴訟法第299 條第1 項前段、第273 條之1
第1 項，毒品危害防制條例第10條第1 項、第2 項，刑法第11條
前段、第47條第1 項、第51條第5 款，判決如主文。
本案經檢察官蔡啟文到庭執行職務。
中    華    民    國    98    年    12    月    10    日
                  臺灣士林地方法院刑事第一庭
                          法  官  洪英花
以上正本證明與原本無異。
如不服本判決應於收受判決後10日內向本院提出上訴書狀，並應
應敘述具體理由。其未敘述上訴理由者，應於上訴期間屆滿後20
日內向本院補提理由書 「切勿逕送上級法院」。
                          書記官  趙彩彤
中    華    民    國    98    年    12    月    10    日
附錄論罪科刑法條全文：
毒品危害防制條例第10條
施用第一級毒品者，處 6 月以上 5 年以下有期徒刑。
施用第二級毒品者，處 3 年以下有期徒刑。


司法院資訊處製作；財團法人民間司法改革基金會備份。
